臺灣士林地方法院刑事判決　　　　　　　　　　　　　　　九十年度易字第三號
　　公　訴　人　臺灣士林地方法院檢察署檢察官
　　被　　　告　甲○○
　　　　　　　　戊○○
　　　　　　　　丁○○
　　右二人共同
　　選任辯護人　陳雲惠
右列被告因傷害案件，經檢察官提起公訴 (八十九年度偵字第五五八五號)，本院判
決如左：
    主  文
甲○○連續傷害人之身體，處有期徒刑參月，如易科罰金，以參佰元折算壹日。
戊○○傷害人之身體，處有期徒刑貳月，如易科罰金，以參佰元折算壹日。
丁○○無罪。
    事  實
一、甲○○因其妻許滿離家出走，乃於民國八十九年五月五日上午十一時許，由其子
    乙○○駕車，前往台北縣三芝鄉興華村田心子十九之三號許滿之姊丁○○、姊夫
    戊○○經營之工廠，向其質問許滿下落，甲○○進入該址後，雙方一言不合，戊○○便用人力平台車撞向甲○○，為其閃開後，戊○○右手即舉起鐵鎚作勢，甲○○遂基於傷害之概括犯意，趨前以右手抓住戊○○右臂，戊○○亦基於傷害犯
    意，以左手毆擊甲○○右臂，甲○○則以左手毆擊戊○○臉部，因而分別導致甲○○受到右上臂瘀腫三ｘ三公分與右手臂瘀腫二ｘ二公分之傷害，戊○○受有鼻
    樑挫傷、右側前臂擦傷六ｘ○‧二公分等傷害，丁○○見二人互毆，遂自甲○○
    背後拉扯並搥打甲○○（未成傷），甲○○放開戊○○後，用手推倒丁○○，致
    丁○○撞上工作台，受有左側上眼皮撕裂傷一ｘ○‧三ｘ○‧三公分、右眉毛部
    撕裂傷○‧五ｘ○‧三ｘ○‧三公分等傷害，戊○○趁機自後方跑出工廠報警，
    甲○○見狀亦搭乘乙○○之車逃離。
二、案經戊○○、丁○○、甲○○訴由台北縣警察局淡水分局報請臺灣士林地方法院
    檢察署檢察官偵查後提起公訴。
    理  由
壹、甲○○有罪部分
一、右揭犯罪事實，訊據被告甲○○於審理中坦承以右手抓住戊○○右臂並以左手毆
    打戊○○胸部，但否認有毆打其鼻樑，辯稱係戊○○先打人，伊屬正當防衛等語
    ，就丁○○部分則承認伊揮開丁○○，致丁○○跌倒並撞到木製工作台，惟辯稱
    並未毆打丁○○等語。經查︰（一）告訴人即被告戊○○於九十一年三月二十二
    日審理中陳稱：「在五月五日早上，因為一大早就電話響一響就掛掉了，到了六
    點左右被告甲○○再一次打來，我向他說你不睡覺人家還要睡覺，我就把電話掛
    掉，他又打了一次，他就罵一句髒話，就把電話也掛掉，約在早上十一點，我聽
    到我太太說『志興他們來了』，我一抬頭，我看到他站在對面，我向他說『你』
    時他就一拳打向我的鼻樑，我當天有戴眼鏡，他就打在我的眼鏡上，因為我在工
    作，我手上有鐵鎚在敲東西，我把鐵鎚比了一下，我記得我有說你不要裝瘋（台
    語），他就拿出壹支刀子，我不知他從何處拿出，我想這樣子鬥下去會兩敗俱傷
    ，我就趕快想辦法到我們家鄰居工廠，要他們報警，我在鄰居那邊，他們電話拿
    起來時，我轉頭要回家時，就看到被告甲○○的車子開走了，然後我回工廠時就
    看到我太太臉上都是血，整個事實就是這樣，接下來我們等了五、六分鐘警察還
    沒有來，我就帶我太太要去找警察，半路上警察就來了，警察到我們工廠看了後
    因為打我們的人不在所以叫我們先去醫院看，之後再做筆錄，結果我們做完筆錄
    回來，大約五、六點，我後門那邊的水管朝著我的屋內灌水，警察有來看過，不
    知道是何人所為，這是當天情形」，告訴人即被告丁○○於九十一年三月二十二
    日審理中亦陳稱：「我也是否認，我沒有這個犯意，因為被告甲○○是突襲的，
    還亮出刀子，那時逃命都來不及了。我那天就是在證人丙○○的旁邊，本來我是
    要去廁所的，就看到有二個人進來，一看清楚，原來是被告甲○○與乙○○二人
    ，之後他們二人手都握著短鐵棒，後來我的親戚向我說那是鐵拳頭，他們表情非
    常兇惡，沒有打招呼，就朝著我先生工作的地方去，所以我很急，我用跑的說『
    志興他們來了』，我怕他沒有聽到我就拍他的肩膀，我先生一反應頭一抬起來，
    被告甲○○就往他的眼睛打下去，然後我先生就拿鐵鎚起來晃一下，之後被告甲○○就退後幾步，從褲子的後口袋，抽出壹把刀，乙○○看到那個動作，馬上就
    把我架住，我不知道乙○○是用哪支手，就一手拿鐵拳頭一手抓我，把我人往後
    推，繞過柱子及工作台，他在推我時候，我就向他說要他放開我要報警，然後我
    就看到甲○○跑去鎖玻璃門，玻璃門鎖完後，就拿刀指著我說『你報警看看』，
    因為我看到那個刀很新很亮，我很害怕，就喊『救命』並且叫證人丙○○去報警
    ，那時證人丙○○就站起來了，她站起來時，被告甲○○馬上拿刀子指向證人丙○○說『你報警看看』，證人丙○○也很害怕，說『我是外人都與你們無關』，
    被告甲○○說『你報警就有關』，後來我就看到被告甲○○繞進去要對付我先生
    ，被告戊○○就從另外方向跑出去，然後被告甲○○緊接著追出去，出去時我向
    乙○○說你趕快放開我，快去顧你父親，他殺死人，會被抓去關，那時乙○○才
    放開我，跟著後面跑出去，我就趕快跑去我的大門，門邊辦公桌有電話，我戴上
    眼鏡，想找警察局的電話，都還沒有找到還在翻時，被告甲○○與乙○○就進來
    ，之後就隔著桌子，被告甲○○說『阿滿在哪裡』，我回答說不知道，被告甲○○就用拳頭打我的左眼，我的眼鏡掉在地上，我手蓋著我的眼睛，被告甲○○接
    著又問『阿滿在哪裡』，我說『我不知道，如果我知道我就告訴你』，被告甲○○又用拳頭打我的右眼，之後被告甲○○與乙○○飛奔的跑出去了，證人丙○○
    告訴我說趕快看『看他的車號幾號』，我說我的眼睛模糊又頭痛，我說『不用看
    ，那是他的白色喜美轎車』，之後證人丙○○告訴我說我的臉都是血，我有跑照
    鏡子，已經不成人形了，我就放鐵門到一半時我先生就回來了，我先生說他已經
    報警了，可是等了一陣子後，因為警察沒有來，想先去警局報案，之後我們要出
    去的路上就遇到警察，之後警察有到我工廠來，我就向警察陳述整個事情的經過
    ，警察說有沒有拿刀子？我說有，警察說還好有歐巴桑在，不然你就被白打，也
    無從告起，之後我的事情就與我先生所說相同」。告訴人即被告戊○○、丁○○
    九十一年三月二十二日刑事辯論意旨狀記載之事實：「甲○○是丁○○的妹婿，
    丁○○之妹許滿（即甲○○之妻），因不堪甲○○長期精神上與肉體上之虐待，
    離家出走後，甲○○即不斷騷擾娘家親戚。八十九年五月五日凌晨四點多，甲○○即不斷打電話騷擾戊○○夫婦，另人無法入眠一直到六點多，戊○○再接到電
    話，忍不住斥責甲○○：『別鬧了，三更半夜你不想睡，別人想睡耶！』並掛上
    電話，但甲○○馬上又打來罵三字經後，隨即掛斷電話。同日上午十一時左右，
    戊○○夫婦均在自家工廠裡工作，丁○○發現甲○○與他兒子乙○○，悄悄地進
    入工廠，兩人各手握一根長約十公分之黑色短鐵棒，表情兇惡，朝戊○○的方向
    走去，因為戊○○正低著頭工作，不知被告甲○○父子二人進來，丁○○趕緊走
    過去告訴戊○○：『志興他們來了。』連講兩次戊○○才聽見，戊○○頭一抬看
    到甲○○父子，才說一個『你：：』字，甲○○就狠狠的一拳朝戊○○的眼睛打
    過去。戊○○來不及閃躲被打到眼睛，甲○○隨後又從褲子後面的口袋抽出一把
    刀，他兒子乙○○馬上一手緊抓住丁○○的手臂，把她架開，另一手持著黑色短
    鐵棒，示意丁○○，不要輕舉妄動。丁○○因為心急，又掙脫不開，直喊：『放
    開我，我要打電話報警。』隨即看到甲○○跑到前門把玻璃門鎖上，並走到丁○○面前，持刀指著丁○○說『你給我打電話看看。』丁○○看到那把全新的刀閃
    閃發亮，嚇得大聲喊叫：『救命啊！救命啊！歐巴桑（工廠裡的女工丙○○）快
    幫我打電話啦！』丙○○原本坐著在工作，看到這種情形馬上站起來。被告甲○○見狀立即又到丙○○面前，用刀指著她說：『你給我打電話看看。』丙○○說
    『我是外人，跟你們又沒關係。』被告甲○○回說『你打了電話就有關係。』說
    完後即朝後面戊○○那邊走去，見戊○○已趁機逃出工廠，被告甲○○就持刀緊
    跟著追出去。丁○○見狀，對乙○○說：『趕快放開我，去照顧你爸爸，否則他
    殺了人會被抓去關。』乙○○才放開手，丁○○馬上跑到門邊辦公桌，戴上眼鏡
    ，翻找警察局電話欲報警，不料甲○○又回頭走進來，以凶惡的口氣問：『阿滿
    （丁○○之妹，甲○○之妻）在哪裡？』丁○○回說不知道，馬上碰的一聲，甲○○揮拳打在丁○○的左眼，把丁○○的眼鏡打斷在地上，丁○○本能的以手敷
    蓋左眼，甲○○馬上再問一句：『阿滿在哪裡？』丁○○還是回說：『我不知道
    啊！我要知道就告訴你了。』隨即又是碰的一聲，甲○○又一拳準準的打在丁○○的右眼，其後甲○○和他兒子乙○○二人立刻飛奔出去，坐上白色喜美轎車（
    車門預先已打開）呼嘯而去。」依告訴人戊○○與丁○○於審理時的陳述及辯論
    意旨狀之記載，可將其指訴八十九年五月五日主要衝突過程分為十個段落：被
    告甲○○與乙○○二人手握短鐵棒進入工廠；丁○○跑到戊○○旁邊說「志興
    他們來了」，並拍戊○○的肩膀；戊○○頭一抬，被告甲○○就往他的眼睛打
    下去；戊○○拿鐵鎚起來，被告甲○○就退後幾步，抽出壹把刀；乙○○馬
    上就把丁○○架住往後推，繞過柱子及工作台；甲○○跑去鎖玻璃門，玻璃門
    鎖完後，就拿刀指著丁○○說『你報警看看』，丁○○喊『救命』並且叫丙○○
    報警；證人丙○○站起來，被告甲○○馬上拿刀子指向證人丙○○說『你報警
    看看』，證人丙○○也很害怕，說『我是外人都與你們無關』，被告甲○○說『
    你報警就有關』；戊○○跑出去，甲○○緊接著追出去，乙○○跟著後面跑出
    去；丁○○到大門邊辦公桌，戴上眼鏡，想找警察局的電話，甲○○與乙○○
    進來，甲○○隔著桌子用拳頭打丁○○的左眼，眼鏡掉在地上，甲○○再打其右
    眼；之後甲○○與乙○○飛奔出去。（二）然查，告訴人丁○○於八十九年五
    月五日案發當天警訊時指稱「我看到當時他們來意不善正準備打電話報警時，其
    子乙○○以手限制我不讓我打電話，接著甲○○就手握鐵管朝我左方臉部打過來
    ，造成我眼鏡損壞及臉部受傷，事後林員見我先生（即戊○○）乘隙向外求援便
    自行駕車離去」（該份警訊筆錄且經告訴人戊○○簽名署押），所陳與前述過程
    至均不同，其中明顯的矛盾在於丁○○被打的時點是在戊○○跑出工廠之前
    ，顯然全無前述過程存在之餘地，且告訴人丁○○當天警訊指稱被打的部位
    是「左方臉部」，而非先打左眼再打右眼。告訴人戊○○於本院九十年五月四日
    調查時指稱「後來他（即甲○○）拿出一支刀子，乙○○那時把我太太（即丁○○）推到旁邊，我太太喊救命，去叫歐巴桑（即丙○○）打電話，甲○○把工廠
    的玻璃門關起來，我走過去要把他兒子（即乙○○）的手拉開」，就丁○○喊救
    命及甲○○鎖門二者之前後順序，與前述過程剛好相反。告訴人戊○○於同次
    調查時又稱「（甲○○拿出刀子，你如何處理？）我用右腳推車子堆高機，不讓
    甲○○跟隨乙○○一起過來，然後甲○○再用右手打我二次，我用左前臂去擋，
    打到我左前臂受傷，甲○○轉身去鎖玻璃門，我跑到我太太處，準備要拉開乙○○」，與前述過程並不一致，亦與戊○○之診斷證明書「右側前臂擦傷」之
    記載不符。告訴人戊○○於同次調查時又稱「（你發現你太太受傷時站在何處？
    ）他說甲○○打二下，乙○○拉住他」，所指內容亦與前述過程不同。顯見告
    訴人對於當天衝突過程之指訴，前後並不一致。（三）證人丙○○於八十九年五
    月五日警訊時陳稱「我看到甲○○父子直接走進工廠內，裡面，不知道說什麼，
    就看到他毆打丁○○，之前並拿刀恐嚇我不可報警，並毆打丁○○頭部，而戊○○在後面被打我未看到」，於八十九年六月二十七日偵訊時陳稱「我看到他（即
    甲○○）和他兒子進來走到後面，我後來就聽到老板娘（即丁○○）喊救命，看
    到年輕的（即乙○○）將老板娘抓住，老板娘叫我打電話報警，甲○○拿出刀子
    向我比劃說：『你打電話看看』，我是看到甲○○打丁○○，他打我老板（即戊○○）時我沒看見，老板娘喊救命後，甲○○就用手打老板娘，拿刀向我比劃。
    」依其所述過程為：丁○○被乙○○抓住後喊救命─丁○○叫丙○○報警─甲○○就打丁○○─然後甲○○拿出刀子向丙○○比劃，顯然與告訴人前述過程
    內容不同。於九十年五月三十一日本院調查時，證人丙○○則證稱「較老的
    是先出去，然後進來再打。打的時候，老闆娘已經沒有被少年人壓制，少年人跑
    到那裡去也沒有看到。老闆娘是要到桌子找電話報警時，被較老的揮兩拳，當時
    沒有看到少年人」，證述內容與偵訊所陳顯然前後矛盾，證人之可信度已生疑問
    ，且所證內容亦與告訴人前述過程（甲○○與乙○○都進來，甲○○才打丁○○）不同，互相矛盾。再者，證人丙○○於九十年五月三十一日本院調查時，公
    訴人問「當時老闆娘被抓住時，老闆（即戊○○）在哪裡？」證人丙○○證稱「
    他是從前門先跑出去，或是從後門跑出去，我不清楚」，後來法官問「當時發生
    這些情形，你看見的老闆的狀況？」證人丙○○則證稱「我有看見老闆跑出去，
    他在工廠的情形我不知道」，所證內容在同一次調查庭期內前後所述就已不同，
    應認其證言之證據價值甚低。（四）至於告訴人指訴被告甲○○手拿短鐵棒乙節
    （並指證人乙○○手上亦拿短鐵棒），訊據被告甲○○則堅詞否認有此事。經查
    ，於八十九年五月五日賴阿娥警訊時係指稱「甲○○就手握鐵管朝我左方臉部打
    過來」、「甲○○手持刀械及鐵管」，其中第二次「鐵管」原載為「鐵棍」，其
    特別將「棍」字刪除，改為「管」字，足見告訴人於警訊最初指訴時很明確說是
    「鐵管」。於八十九年五月二十二日戊○○在興華派出所之警訊筆錄，係指稱「
    手握鐵條朝我頭部、手部毆打」，同日在淡水分局之警訊筆錄，則指係「鐵棍毆
    傷」，至八十九年六月二十七日偵訊中，告訴人丁○○指稱甲○○「手拿鐵棒」
    ，於九十年五月四日本院調查時告訴人戊○○指稱甲○○「手有握一個柱狀物，
    大概約十公分，握滿的時候約超過拳頭一點，直徑約二公分」，同次庭期，告訴
    人丁○○則指訴為「握著短鐵棒」，至九十一年三月二十二日辯論意旨狀則載為
    「長約十公分之黑色短鐵棒」。按「鐵管」是兩端開口、中空的管狀物，與「鐵
    條」、「鐵棍」、「鐵棒」、「短鐵棒」是指兩端封閉的圓柱物，顯然有所不同
    ，而「鐵條」、「鐵棍」、「鐵棒」通常都是指長的東西，與「短鐵棒」之間本
    有顯著的差異，足見告訴人的指訴前後並不一致。再者，證人丙○○從警訊、偵
    訊開始，從來就沒有陳稱甲○○手上有拿「鐵管」、「鐵條」、「鐵棍」、「鐵
    棒」或「短鐵棒」等物，在九十年五月三十一日本院調查時，證人丙○○更證稱
    「我並沒有注意他們身上有拿什麼東西」、「（《壓制丁○○》當時少年人手中
    有無何物？）我沒有看到」，更與告訴人之指訴內容不同，本院就此無從獲致確
    信。（五）至於告訴人戊○○與丁○○指稱被告甲○○拿刀乙節，為被告甲○○
    所否認，證人丙○○雖證稱被告甲○○當天有拿刀。然就關鍵性問題即該刀之形
    狀，告訴人戊○○於九十年五月四日本院調查時描述該刀子「比剃頭刀大一點」
    ，並當庭畫出該刀子模樣：刀柄與刀刃寬度相當，約在三公分至四‧五公分之間
    ，刀柄長約十‧五公分，刀刃長約十七‧五公分；告訴人丁○○於同次庭期本院
    調查時描述該刀子「刀身約二十公分，刀柄約刀身的一半，刀身像是不銹鋼，刀
    柄應是木頭，刀柄寬度三至四公分，刀身寬度約十公分，感覺上像水果刀」，亦
    當庭畫出該刀子模樣：刀柄寬約兩公分，刀刃寬約七‧五公分，刀柄長約九公分
    ，刀刃長約十九‧五公分。比對兩人所描述之刀子形狀，顯然互不相符。至於證
    人丙○○於下一次庭期即九十年五月三十一日本院調查時，則證稱「我只記得長
    度，什麼刀子我不清楚」，證人既然證稱有看到刀子，又能判斷出刀子長度，何
    以會不清楚形狀？所證顯與常理有違。是依告訴人戊○○、丁○○指訴被告甲○○當天拿刀部分，本院並不能獲致確信。（六）至於告訴人戊○○與丁○○指稱
    乙○○在被告甲○○打戊○○時，抓住丁○○，為傷害共犯乙節。然查，被告甲○○否認乙○○有進入工廠，證人乙○○則證稱伊當天並未進入工廠內，只在工
    廠外等等語。依告訴人之指訴，乙○○當天抓住告訴人丁○○，但是對於關鍵性
    問題即乙○○抓住丁○○之動作，告訴人戊○○於九十年五月四日本院調查時陳
    稱「從正背後架住我太太（即丁○○）」、「我看到乙○○用雙手抓我太太的手
    由後面推，一手抓住手臂，一手環住腰」，但告訴人丁○○於同一庭期調查時則
    稱「乙○○正面抓住我，一手抓住我，一手拿鐵棒」、「（辯護人問：乙○○如
    何抓著你？）一直都是保持面對面之姿勢，沒有改變」，證人丙○○於九十年五
    月三十一日本院調查時證稱「是少年人從後面雙手抱住」。對此重要關鍵性問題
    ，告訴人戊○○與丁○○所指訴乙○○抓人之方向完全相反，指訴內容顯有重大
    瑕疵，又證人丙○○所證乙○○動作亦與告訴人所述不一致，對於告訴人指稱乙○○抓住丁○○為共同正犯部分，本院認其指訴並不可採。（七）就告訴人丁○○於偵查中提出並扣案之破損眼鏡乙付及指訴之過程部分，按眼鏡係架在鼻樑
    之上，茍被告甲○○係對戴了眼鏡之告訴人丁○○左眼打一拳，必然先打到眼鏡
    ，受力之鼻樑勢必受傷，然查，告訴人丁○○僅左側上眼皮及右眉毛部受有撕裂
    傷，有診斷證明書在卷可稽，鼻樑並無受傷之情形，告訴人丁○○指訴之內容，
    與常情不符，顯然有疑。再按，眼睛及眼窩周圍均為較脆弱之組織，一旦遭到拳
    頭或鈍器重擊，勢必造成嚴重之傷害（告訴人於九十一年三月二十二日辯論意旨
    狀中亦稱「打人都相準了最脆弱的眼睛重重下手」等語），查告訴人丁○○指稱
    被告甲○○第二拳打其右眼時，伊眼鏡已經掉落，是第二拳應直接擊中右眼，而
    非如其所指第一拳打左眼是打到眼鏡，如果告訴人丁○○指訴之過程屬實，其
    右眼應受到嚴重之傷害，而與左眼有顯著之不同。但事實上，告訴人丁○○之右
    眼及眼窩周圍並沒有瘀血或其他受傷狀況，其右眼附近的傷即右眉毛處撕裂傷，
    與左眼附近的傷即左側上眼皮撕裂傷，位置相近，相同是撕裂傷，並沒有太大的
    差異，有同前診斷證明書可稽。是告訴人丁○○指訴遭毆打之情節，與證據所呈
    現之事實不符，顯然背乎常理，並不可採。至於告訴人戊○○於偵查中提出並扣
    案之錄音帶乙捲，訊據告訴人戊○○陳稱其內容是另案恐嚇案件，由被告甲○○
    打電話，伊用答錄機所錄，查其與本件實無直接關係，附此敘明。（八）綜上論
    證，可知告訴人戊○○與丁○○之指訴，具有瑕疵，不能盡信。證人丙○○證述
    前後矛盾，證據價值亦低。而被告甲○○坦承以右手抓住戊○○右臂並以左手毆
    打戊○○胸部，並推開丁○○致其跌倒撞到工作台等語，且雙方發生衝突僅有如
    此，隨後戊○○跑掉，甲○○也離開，是雙方受傷，自係在此一肢體接觸中造成
。查告訴人戊○○受有鼻樑挫傷與右側前臂擦傷之傷害，丁○○受有左側上眼皮
    及右眉毛部撕裂傷等傷害，均有診斷證明書可稽，依被告甲○○所坦承之肢體動
    作判斷，戊○○右側前臂擦傷應係被告甲○○抓其右臂所造成，戊○○鼻樑挫傷
    應係被告甲○○左手毆擊所致，丁○○所受左側上眼皮及右眉毛部撕裂傷，位置
    接近，應是遭被告甲○○推倒撞到工作台所同時造成，應認被告甲○○所辯避重
    就輕，否認毆擊戊○○鼻樑及傷害丁○○部分，並不可採，應認事證已經明確，
    犯行足堪認定。至於被告甲○○辯稱對告訴人戊○○係正當防衛乙節，然查最高
    法院十七年上字第六八六號判例意旨謂「查正當防衛係對於現在不正之侵害防衛
    自己或他人之權利者而言，本案上訴人與某甲口角互毆彼此成傷，不能證明某甲
    先行侵害，自不得主張正當防衛」，本件被告甲○○與告訴人戊○○間互毆部分
    ，並不能證明是告訴人戊○○先行侵害，依該判例意旨所示，應不得主張正當防
    衛。（九）告訴人戊○○另聲請傳喚警員丁永昌及吳明憲作證部分，依其聲請意
    旨，待證事實為當天告訴人報警後，該二位警員到現場處理及製作筆錄之經過，
    然查本件傷害案件於報警之前已經結束，所聲請之待證事實與本案並無直接關係
    ，且工廠現狀，亦經本院到場勘驗，有照片在卷可稽，該二名警員自無傳喚之必
    要。又告訴人聲請傳喚證人許滿部分，依告訴人聲請之待證事實，係證明證人乙○○曾於當天挾持丁○○乙節，惟查證人乙○○業曾到庭作證，證稱當天並未進
    入工廠內，且查許滿並非現場目擊證人，依聲請資料所示，許滿稱係乙○○在電
    話中向其陳述，是縱傳喚許滿到庭，所證亦僅是傳聞證據，且對於告訴人等指訴
    上之瑕疵與證人丙○○證述上之矛盾，並無澄清事實之效果，而本院斟酌證據認
    定事實業已明確，詳如前載，應無另行傳喚並不在場之證人許滿之必要，附此敘
    明。
二、核被告甲○○所為，係犯刑法第二百七十七條第一項之傷害罪。其分別傷害戊○○與丁○○之犯行，時間緊接、手法相同，所犯構成要件相同之罪，為連續犯，
    應依刑法第五十六條規定以一罪論，並加重其刑。爰審酌被告之品行、犯罪之動
    機、目的、手段、被害人所受傷害程度及被告犯罪後之態度等一切情狀，量處如
    主文所示之刑，並諭知易科罰金之折算標準。
貳、戊○○有罪部分
一、訊據被告戊○○就右揭犯罪事實均矢口否認，辯稱伊當天並未毆打甲○○，甲○○受傷與伊無關等語。然查，被告戊○○傷害甲○○之事實，業據告訴人甲○○
    指訴在卷，證人乙○○亦證稱當天伊在工廠外車上等，甲○○回到車上時，伊有
    看到甲○○右手臂上有傷，有二個傷，是瘀青等語，並有驗傷診斷書可稽，驗傷
    診斷書部分亦經證人即醫師陳嘉惠到庭證述屬實。又查告訴人甲○○指稱當天遭
    被告戊○○使用平台車推撞，被其閃開乙節，雖為被告戊○○否認，然經法務部
    調查局測謊鑑定，研判被告戊○○否認之說詞有說謊，有法務部調查局九○陸三
    字第九○○四九五四五號測謊報告書可稽，應認告訴人甲○○該指訴屬實。至於
    被告戊○○辯稱伊左手有三個手指曾受傷，無法毆打甲○○等語，惟查被告戊○○左手係手指受傷，持物或許較有困難，但拳掌並未受限，告訴人甲○○指訴被
    告戊○○係徒手毆打其右臂，並非用左手持物攻擊，顯與手指是否受傷無關，應
    認被告所辯並不可採。至於被告質疑告訴人甲○○瘀傷形成之時間部分，查瘀傷
    之形成，與傷害原因、力道大小、受傷位置等等相關，未可一概而論，辯論意旨
    狀提出之針灸減肥資料，其造成瘀青之狀況與本案情形不同，自難以彼類此。綜
    上等情應認事證業已明確，被告犯行足以認定，應依法論科。
二、核被告戊○○所為，係犯刑法第二百七十七條第一項之傷害罪。爰審酌被告之品
    行、犯罪之動機、目的、手段、被害人所受傷害程度及被告犯罪後之態度等一切
    情狀，量處如主文所示之刑，並諭知易科罰金之折算標準。
參、丁○○無罪部分
一、公訴意旨略以：告訴人甲○○因其妻許滿離家出走，於八十九年五月五日上午十
    一時許，與其子乙○○一同前往台北縣三芝鄉興華村田心子十九之三號，向被告
    丁○○及姊夫戊○○質問許滿下落，雙方因而發生爭執，被告丁○○及共同被告
    戊○○基於傷害之犯意，與甲○○互毆，致甲○○受到右上臂與右手臂瘀腫之傷
    害，因認被告丁○○涉有刑法第二百七十七條第一項之傷害罪嫌等語。
二、按犯罪事實應依證據認定之，無證據不得推定其犯罪事實。又不能證明被告犯罪
    者，應諭知無罪之判決，刑事訴訟法第一百五十四條、第三百零一條第一項分別
    定有明文。
三、公訴意旨認被告丁○○涉有傷害罪嫌，無非係以告訴人甲○○之指訴與證人乙○○之證言，及甲○○之驗傷診斷書為其論據。訊據被告丁○○則堅決否認有傷害
    甲○○之事實。經查︰（一）告訴人甲○○之驗傷診斷書及證人乙○○之證述，
    僅能證明告訴人甲○○當天去台北縣三芝鄉興華村田心子十九之三號，離開時右
    上臂及右手臂受有傷害，尚不足以證明被告丁○○有毆傷告訴人甲○○之事實。
    （二）告訴人甲○○於審理中指稱「當天我進去後，被告戊○○用人力平台車撞
    我，我靠近他，他彎下腰拿鐵鎚，我當時是用右手抓他的手臂，他是用左手打我
    的右手臂，所以我的右手受傷，被告丁○○也過來從我的後面搥我的背部，我把
    她撥開，她就倒下去，我有看到她撞到木製工作台，被告戊○○就往裡面跑，之
    後我怕他在裡面拿東西出來所以我就趕快離開，我是自衛反擊，所以我對於打傷
    被告戊○○的部分沒有意見，我是有打他，但他也是有打我，我對被告丁○○的
    傷，是我撥開，她自己跌倒」，是依告訴人之指訴，被告丁○○僅搥擊其背部，
    然查告訴人背部並未成傷，僅右上臂與右手臂受傷，有前揭驗傷診斷書可稽，是
    被告丁○○縱有出手，亦無造成甲○○受傷之結果。
四、綜上所述，公訴意旨所據證據所為之證明，並未達到於通常之人均不致有所懷疑
    ，得確信其為真實的程度，自不能遽為被告丁○○有罪之判斷。此外復查無其他
    積極證據足資認定被告丁○○有何傷害犯行，揆諸前述規定，既不能證明被告丁○○犯罪，自應諭知無罪之判決。
據上論斷，應依刑事訴訟法第二百九十九條第一項前段、第三百零一條第一項，刑法
第五十六條、第二百七十七條第一項、第四十一條第一項前段，罰金罰鍰提高標準條
例第一條前段、第二條，判決如主文。
本案經檢察官蘇佩鈺到庭執行職務。
中      華      民      國      九十一      年      四      月    四    日
                                  臺灣士林地方法院刑事第一庭
                                      法  官  高  愈  杰
右正本證明與原本無異。
如不服本判決，應於判決送達後十日內，向本院提出上訴狀。
                                      書記官  蘇  彥  宇
中      華      民      國      九十一      年      四      月    四    日
附錄本案論罪科刑法條全文
刑法第二百七十七條第一項
  傷害人之身體或健康者，處三年以下有期徒刑，拘役或一千元以下罰金。
